【裁判字號】    97,訴,462
【裁判日期】    970730
【裁判案由】    毒品危害防制條例
【裁判全文】
臺灣高雄地方法院刑事判決               97年度訴字第462號
公  訴  人  臺灣高雄地方法院檢察署檢察官
被      告  甲○○
上列被告因毒品危害防制條例案件，經檢察官提起公訴（96年度
毒偵字第8484號），被告於準備程序中就被訴事實為有罪之陳述
，經告以簡式審判之旨，本院合議庭裁定由受命法官獨任進行簡
式審判程序，判決如下：
    主  文
甲○○施用第一級毒品，累犯，處有期徒刑玖月，扣案之海洛因
壹包（驗後淨重零點壹參肆公克）及其上包裝袋壹只均沒收銷燬
。
    事  實
一、甲○○前於民國90年間因施用毒品案件，經本院裁定送強制
    戒治後，而於91年3 月14日戒治期滿，並於91年3 月15日釋
    放出監。復於93年間因施用第一、二級毒品案件，經本院以
    93年訴字第2851號分別判決有期徒刑7 月、3 月，應執行有
    期徒刑9 月確定，於96年3 月29日因縮短刑期假釋出監，並
    於96年9 月4 日觀護期滿。詎甲○○猶不知悔改，於前開毒
    品案件確定判決後五年內又基於施用第一級毒品海洛因之犯
    意，於96年7 月18日6 時許，在高雄縣橋頭鄉○○村○○路
    馬厝巷3 號住處內，以將海洛因捲入香菸內燃燒後吸食方式
    ，施用第一級毒品海洛因。嗣於同日16時30分許在高雄縣橋
    頭鄉○○路768 號前，因形跡可疑為警盤查，自其右側褲袋
    內查扣第一級毒品海洛因1 包（驗後淨重0.134 公克），並
    經警採集尿液送驗結果呈嗎啡陽性反應，始悉上情。
二、案經高雄縣政府警察局岡山分局報告臺灣高雄地方法院檢察
    署檢察官偵查起訴。
    理  由
一、按毒品危害防制條例於92年7 月9 日修正公布，自93年1 月
    9 日施行，其中第20條、第23條將施用毒品之刑事處遇程序
    ，區分為「初犯」及「5 年內再犯」、「5 年後再犯」。依
    其立法理由之說明：「初犯」，經觀察、勒戒或強制戒治後
    ，應為不起訴處分或不付審理之裁定；經觀察、勒戒或強制
    戒治執行完畢釋放後，「5 年內再犯」者，因其再犯率甚高
    ，原實施之觀察、勒戒及強制戒治既已無法收其實效，爰依
    法追訴或裁定交付審理。至於經觀察、勒戒或強制戒治執行
    完畢釋放後，「5 年後再犯」者，前所實施之觀察、勒戒或
    強制戒治已足以遮斷其施用毒品之毒癮，為期自新及協助其
    斷除毒癮，仍適用「初犯」規定，先經觀察、勒戒或強制戒
    治之程序。從而依修正後之規定，僅限於「初犯」及「5 年
    後再犯」2 種情形，始應先經觀察、勒戒或強制戒治程序。
    倘被告於5 年內已再犯，經依法追訴處罰，縱其第3 次（或
    第3 次以上）再度施用毒品之時間，在初犯經觀察、勒戒或
    強制戒治執行完畢釋放5 年以後，已不合於「5 年後再犯」
    之規定，且因已於「5 年內再犯」，顯見其再犯率甚高，原
    實施觀察、勒戒或強制戒治，已無法收其實效，即應依該條
    例第10條處罰，最高法院95年度第7 次刑事庭會議決議闡釋
    甚明。查本件被告於91年3 月14日戒治期滿，並於91年3 月
    15日釋放出監後。復於5 年內之93年間因施用第一、二級毒
    品案件，經本院以93年訴字第2851號分別判決有期徒刑7 月
    、3 月，有臺灣高等法院被告前案紀錄表在卷可稽，揆諸前
    開決議意旨，自應依法論科。又本件被告所犯為死刑、無期
    徒刑或最輕本刑為3 年以上有期徒刑以外之罪，其於準備程
    序中就被訴事實為有罪之陳述，經法官告知簡式審判程序之
    旨，並聽取公訴人之意見後，本院合議庭依刑事訴訟法第
    273 條之1 第1 項規定，裁定由受命法官獨任進行簡式審判
    程序，合先敘明。
二、訊據被告對上開犯行均坦承不諱，被告之尿液經具備鑑定尿
    液中毒品反應專業能力之臺灣檢驗科技股份有限公司以酵素
    免疫分析法初步檢驗，再以氣相層析質譜儀法確認檢驗，均
    呈嗎啡及可待因陽性反應，有該公司96年8 月2 日編號
    KＺ000000000000號濫用藥物尿液檢驗報告、尿液採證代碼對
    照表各1 份附卷可按。而人體施用第一級毒品海洛因後，可
    於2 至4 天內自尿液驗出嗎啡之醫學經驗，亦經行政院衛生
    署管制藥品管理局91年10月3 日管檢字第110436號函文釋示
    明確。扣案之白色粉末經具備檢驗毒品成分專業能力之高雄
    市立凱旋醫院以化學呈色法及氣相層析質譜儀法鑑定後，確
    認係第一級毒品海洛因，有該院96年8 月28日高市凱醫驗字
    第4848號濫用藥物成品檢驗鑑定書在卷足憑。足證被告出於
    任意性之自白與事實相符，從而本件事證明確，被告犯行已
    堪認定。
三、核被告所為，係犯毒品危害防制條例第10條第1 項之施用第
    一級毒品罪，其持有毒品之低度行為應為施用毒品之高度行
    為所吸收，不另論罪。被告於93年間因施用第一、二級毒品
    案件，經本院以93年訴字第2851號分別判決有期徒刑7 月、
    3 月，應執行有期徒刑9 月確定，於96年3 月29日因縮短刑
    期假釋出監，並於96年9 月4 日觀護期滿執行完畢，有臺灣
    高等法院被告前案紀錄表在卷可稽，其於執行完畢後5 年內
    故意再犯本件有期徒刑以上之罪，為累犯，應依刑法第47條
    第1 項之規定加重其刑。爰審酌被告施用毒品，觀察勒戒不
    起訴處分後猶不知悔悟，犯後坦承犯行態度良好及其犯罪之
    動機、目的、施用期間、次數、所生身心之危害等一切情狀
    ，量處如主文所示之刑。扣案之海洛因1 包（驗後淨重
    0.134 公克）為毒品危害防制條例所定之第一級毒品，應依
    該條例第18條第1 項前段沒收銷燬之。扣案毒品之外包裝已
    用於包裹上開毒品，難以與毒品完全析離，應一併沒收銷燬
    之。末按本件扣案之海洛因原有0.141 公克，然其中0.007
    公克已因鑑定時使用而滅失，此部分自無庸沒收，附此敘明
    。
據上論斷，應依刑事訴訟法第273 條之1 第1 項、第299 條第1
項前段，毒品危害防制條例第10條第1 項、第18條第1 項前段，
刑法第11條前段、第47條第1 項，判決如主文。
本案經檢察官乙○○到庭執行職務。
中    華    民    國    97    年    7     月    30    日
                  刑事第九庭    法  官    王奕勛
以上正本證明與原本無異。
如不服本判決應於收受本判決後10日內向本院提出上訴書狀，並
應敘述具體理由，如未敘述上訴理由者，應於上訴期間屆滿後20
日內補提理由書狀於本院（均須按他造當事人之人數附繕本）「
切勿逕送上級法院」。
中    華    民    國    97    年    8     月    4     日
                                書記官    林晏光
附錄本案論罪科刑法條：
毒品危害防制條例第10條第1 項


司法院資訊處製作；財團法人民間司法改革基金會備份。
